【裁判字號】    97,交聲更,8
【裁判日期】    980731
【裁判案由】    聲明異議
【裁判全文】
臺灣屏東地方法院交通事件裁定         97年度交聲更字第8號
原處分機關  交通部公路總局高雄區監理所屏東監理站
異  議  人  甲○○
即受處分人
上列受處分人因違反道路交通管理處罰條例事件，對於交通部公
路總局屏東監理站民國97年7 月7 日所為之處分（原處分單號：
屏監違字第裁82-V00000000號）聲明異議，本院於97年7 月29日
裁定 (97年度交聲字第267 號)， 經臺灣高等法院高雄分院發回
，本院原為裁定如下：
    主  文
原處分罰鍰超過新臺幣壹萬玖仟伍佰元部分撤銷。
前項撤銷部分，甲○○不罰。
其餘異議駁回。
    理  由
一、原處分意旨略以：異議人即受處分人甲○○（下稱：異議人
    ）於民國 (下同)96 年7 月8 日1 時55分許，駕駛車牌號碼
    DX-0758 號自用小客車，在屏東縣恆春鎮○○路台26線25公
    里處，因有「酒後駕車，經呼氣測其酒精值0.70MG/L，超過
    標準」之違規情事，為警依法製作屏警交字第V00000000 號
    舉發違反道路交通管理事件通知單舉發，乃依道路交通管理
    處罰條例第35條第1 項第1 款規定，裁處罰鍰新臺幣（下同
    ）49,500元，並吊扣駕駛執照12個月之處分。
二、異議意旨則以：伊所涉公共危險罪業經臺灣屏東地方法院檢
    察署檢察官以96年度偵字第5199號為緩起訴處分確定，並命
    伊向該署指定之財團法人臺灣更生保護會屏東分會捐付3 萬
    元。依行政罰法第26條規定「一行為同時觸犯刑事法律及違
    反行政法上義務規定者，依刑事法律處罰之」，緩起訴處分
    並非不起訴處分，且行政罰法第26條並未規定行為人經緩起
    訴處分之情形，依「一事不二罰」原則，伊既已支付緩起訴
    處分金，則原處分機關所為之罰鍰處分部分，顯有錯誤，爰
    依法聲明異議，請求撤銷原處分等語。 (異議人另受吊扣駕
    駛執照12個月之處分，已確定，本裁定不予論述，併予明
    )。
三、按汽車駕駛人，駕駛汽車經測試檢定酒精濃度超過規定標準
    者，處新台幣（下同）1 萬5,000 元以上6 萬元以下罰鍰，
    並當場移置保管該汽車及吊扣其駕駛執照1 年；因而肇事致
    人受傷者，並吊扣其駕駛執照2 年；又汽車駕駛人，有第35
    條第1 項規定之情形，應接受道路交通安全講習，道路交通
    管理處罰條例第35條第1 項第1 款前段、第24條第1 項第2
    款固有明文。惟按一行為同時觸犯刑事法律及違反行政法上
    義務規定者，依刑事法律處罰之。但其行為應處以其他種類
    行政罰或得沒入之物而未經法院宣告沒收者，亦得裁處之。
    前項行為如經不起訴處分或為無罪、免訴、不受理、不付審
    理之裁判確定者，得依違反行政法上義務規定裁處之，行政
    罰法第26條所明定，乃揭示同一行為不受行政及刑事之雙重
    處罰即「一事不二罰」之原則。而前揭道路交通管理處罰條
    例第35條第1 項第1 款規定之處罰內容，係針對行為人違反
    行政法上義務規定之行政罰，且該條例關於一行為同時觸犯
    刑事法律及違反行政法上義務規定者，並無特別規定，倘汽
    車駕駛人單一酒後駕駛汽車行為，經測試酒精濃度超過規定
    標準，而同時涉有刑法第185 條之3 公共危險罪嫌時，道路
    交通管理處罰機關除有行政罰法第26條第1 項但書得處以其
    他種類行政罰者之情形，而得裁處其他種類行政罰外，關於
    罰鍰部分，應依行政罰法第26條及道路交通管理處罰條例第
    10條規定移送地方法院檢察署處理。且該酒後駕駛汽車之行
    為，除移送後有行政罰法第26條第2 項所定經「不起訴處分
    」或為「無罪」、「免訴」、「不受理」、「不付審理」之
    裁判確定等情形，得再依違反行政法上義務規定裁處之外，
    不得逕依道路交通管理處罰條例第35條第1 項第1 款規定裁
    處行為人罰鍰，以符行政罰法第26條一事不二罰之規定。再
    者，觸犯刑事法律之犯罪行為，如檢察官認該行為所涉為死
    刑、無期徒刑或最輕本刑3 年以上有期徒刑以外之罪，於參
    酌刑法第57條所列事項及公共利益之維護，認以緩起訴為適
    當者，得定1 年以上3 年以下之緩起訴期間為緩起訴處分，
    並同時命被告為一定之金錢給付，因該金錢給付係附隨於緩
    起訴處分之負擔，性質上雖非刑罰，惟就被告而言，不無被
    強制剝奪財產權之性質，仍屬其為犯罪所付出之代價，其於
    刑事訴訟程序中由檢察官命被告支付一定金額，雖無須經法
    院判決而與刑法中罰金刑有異，然與罰金均處向特定之對象
    繳納具有處罰性質之金錢，應認與罰金為相類似之處罰，具
    有「替代刑罰」之性質。是應受行政罰之行為，如經緩起訴
    處分，除有符合行政罰法第26條第1 項但書之情形外，應不
    得依違反行政法上之義務規定裁處罰鍰處分。
四、經查，本件異議人甲○○於96年7 月8 日凌晨1 時55分許，
    酒後駕駛車牌號碼DX-0758 號自用小客車，在屏東縣恆春鎮
    ○○路台26線25公里處，因酒後不能安全駕駛而不慎擦撞路
    旁指示標誌桿而受傷，經警於同日2 時3 分許，在該處測得
    其呼氣中酒精濃度為每公升0.70毫克，乃依違反道路交通管
    理處罰條例第35條第1 項第1 款規定，予以掣單舉發經原處
    分機關裁處異議人罰鍰49,500元，及吊扣駕駛執照12個月等
    事實，為異議人聲明異議狀所自承，復有上開違反道路交通
    管理事件通知單及裁決書各1 紙附卷可稽。又異議人前開酒
    後駕駛自用小客車之行為，同時觸犯刑法第185 條之3 公共
    危險之刑罰法律經檢察官依刑事法律為緩起訴處分，異議人
    並依據該緩起訴處分向財團法人臺灣更生保護會屏東分會捐
    款3 萬元等事實，亦有台灣屏東地方法院檢察署96年度偵字
    第5199號緩起訴處分書及繳款單據在卷足按 (詳本院97年度
    交聲字第267 號案卷第14頁、第9)頁該捐款之性質類同罰金
    ，應無由再依違反行政法上義務之規定處罰，否則即與一事
    不二罰原則有悖。惟依道路交通管理處罰條例第35條第8 項
    規定：「... 前項（指有酒精濃度超過規定標準而駕駛車輛
    等情形）汽車駕駛人，經裁判確定處以罰金低於本條例第92
    條第3 項所訂最低罰鍰基準規定者，應依本條例裁決繳納不
    足最低罰鍰之部分」，依其性質（即道路交通管理處罰條例
    第35條第8 項）應為行政罰法第26條第1 項之特別規定，是
    依違反道路交通管理事件統一裁罰基準表之規定，小型車之
    駕駛人違反處罰條例第35條第1 項第1 款，其呼氣所含酒精
    濃度超過每公升0.55毫克以上者，應裁處之最低罰鍰為4 萬
    9,500 元，本件異議人既已支付3 萬元之緩起訴處分金，則
    依上開規定，異議人須補繳該等不足部分之罰鍰即1 萬9,50
    0 元，始為適法。
五、綜上所述，原處分機關裁處異議人罰緩超逾1 萬9,500 元部
    分，異議為有理由，應由本院予以撤銷，並自為裁定如主文
    第2 項所示。至原處分機關裁處罰緩在1 萬9,500 元部分，
    核屬有據，異議為無理由，應予以駁回。
六、至於原處分中裁處異議人吊扣駕駛執照12個月部分，已經本
    院前審97年度交聲字第267 號裁定駁回異議，並已確定，本
    件更審裁定即毋庸再予審酌，併予明。
七、據上論斷，本件聲明異議，一部有理由，一部無理由，依道
    路交通案件處理辦法第19條、第20條，裁定如主文。
中    華    民    國    98    年    7     月    31    日
                  交通法庭      法  官  朱盈吉
以上正本證明與原本無異。
如不服本裁定應於收受送達後5 日內向本院提出抗告書狀敘述抗
告之理由抗告於台灣高等法院高雄分院。
中    華    民    國    98    年    7     月    31    日
                                書記官  林祥玉


司法院資訊處製作；財團法人民間司法改革基金會備份。
